【裁判字號】    95,訴,309
【裁判日期】    951031
【裁判案由】    強盜等
【裁判全文】
臺灣嘉義地方法院刑事判決               95年度訴字第309號
公  訴  人  臺灣嘉義地方法院檢察署檢察官
被      告  甲○○
指定辯護人  湯光民律師
上列被告因強盜等案件，經檢察官提起公訴（95年度偵字第691
號、第930號），本院判決如下：
    主  文
甲○○連續犯竊盜罪，處有期徒刑肆月。又共同犯攜帶兇器強盜
未遂罪，處有期徒刑參年捌月，扣案之安全帽壹頂、口罩壹個，
均沒收。應執行有期徒刑參年拾月，扣案之安全帽壹頂、口罩壹
個，均沒收。
    事  實
一、甲○○意圖為自己不法之所有，基於竊盜之概括犯意，於民
    國95年1月1日14時許，在嘉義市○○街132號前，以乙○○
    之鑰匙1支，徒手竊取乙○○所有之車牌號碼WFV-362號輕機
    車1台（價值約新臺幣3千元）；又於同日22時許，騎乘上開
    機車前往嘉義市○○○路佳原營造有限公司（下稱佳原公司
    ）之工地內，徒手竊取鋼筋30公斤（價值約新臺幣5百元）
    。
二、甲○○另意圖為自己不法之所有，與姓名年籍不詳綽號「阿
    忠」之成年男子共同基於強盜之犯意聯絡，2人騎乘1部機車
    ，於95年1月15日23時30分許，在嘉義市○○○路26號前，
    見丙○○駕駛車牌號碼J7-0531號自用小客車停放該處，未
    將該車上鎖即下車到附近提款機領錢，即由甲○○戴安全帽
    、口罩以掩飾其身分，進入該車坐在駕駛座右邊，待丙○○
    領錢返回該車後，即喝令丙○○交出金錢，因丙○○不從，
    甲○○即持丙○○所有置於車上，客觀上對人之生命、身體
    構成威脅足為兇器使用之汽車方向盤柺杖鎖1支，下車追打
    丙○○，丙○○沿路呼救並逃至同市○○路609號翠園火鍋
    店內，甲○○見丙○○摔倒在地時，持上揭汽車方向盤柺杖
    鎖1支毆打丙○○背部（未成傷），以此強暴之方式，至使
    丙○○不能抗拒，迄於當晚11時35分許，為巡邏員警發現，
    當場將甲○○逮捕致未得逞，並扣得上揭汽車方向盤柺杖鎖
    1支（已發還）、安全帽1頂、口罩1個。
三、案經嘉義市警察局、嘉義市警察局第一分局分別移送及報請
    臺灣嘉義地方法院檢察署檢察官偵查起訴。
    理  由
一、訊據被告甲○○對於上揭竊盜之犯行坦承不諱，並供承與「
    阿忠」計畫強盜被害人丙○○之財物，於上揭時地持汽車方
    向盤柺杖鎖1支追打被害人丙○○，惟辯稱：當時伊沒有叫
    丙○○把錢交出來，也沒有打到他云云。惟查：
  (一)按被告以外之人於審判外之言詞或書面陳述，除法律有規定
    者外，不得作為證據。當事人、代理人或辯護人於法院調查
    證據時，知有第159條第1項不得為證據之情形，而未於言詞
    辯論終結前聲明異議者，視為有前項之同意。被告以外之人
    於偵查中向檢察官所為之陳述，除顯有不可信之情況者外，
    得為證據。刑事訴訟法第159條第1項、第159條之5第2項、
    第159條之1第2項分別定有明文。查被告及辯護人對於證人
    乙○○、陳怡榮（佳原公司工地主任）、丙○○於警詢時之
    陳述，未於言詞辯論終結前聲明異議，且經本院審酌其等言
    詞陳述作成時之情況，認為適當，是其等此部分之陳述，應
    有證據能力。又被告及辯護人對於證人乙○○、丙○○於檢
    察官依法訊問並命具結之證詞，均未指出有何顯有不可信之
    情況，從而其等此部分之證述，均有證據能力。
  (二)上揭犯罪事實，業據證人乙○○、陳怡榮、丙○○於警詢時
    證述屬實，並經證人乙○○、丙○○於偵查中結證明確，復
    據證人丙○○於本院審理時結證稱：當時伊去國泰世華銀行
    領錢回到車上，開車門就看到被告在裡面，伊叫他下車並說
    如果不下車就報警，結果被告不出來，還叫伊把錢交出來，
    被告出來的時候就拿著拐杖鎖追伊，伊從國泰世華銀行跑到
    火鍋店門口被追到，總共過了2個十字路口，伊跑到火鍋店
    門口的時候跌倒，後來伊爬進去火鍋店並叫老闆娘報警，被
    告又追進火鍋店打伊，結果警察就來了等語，另有贓物認領
    保管單2紙、被害報告書、嘉義市警察局車輛尋獲電腦輸入
    單各1紙、扣押筆錄1份、照片10張，另有安全帽1頂、口罩1
    個扣案可資佐證，足認被告確有竊盜、加重強盜未遂之犯行
    。是被告自白之部分與事實相符，其上揭所辯顯係飾卸之詞
    ，委無可採。本件事證明確，被告上揭犯行均堪予認定。
  (三)至被告請求將其與丙○○為測謊鑑定，以證明其未叫丙○○
    交付金錢，惟此部分事實業據證人丙○○證述明確，是無再
    為測謊鑑定之必要，應併敘明。
二、論罪科刑部分：
  (一)按刑法第321條第1項第3款之攜帶兇器竊盜罪，係以行為人
    攜帶兇器竊盜為其加重條件。此所謂兇器，其種類並無限制
    ，凡客觀上足對人之生命、身體、安全構成威脅，具有危險
    性之兇器均屬之。且祇須行竊時攜帶此種具有危險性之兇器
    為已足，並不以攜帶之初有行兇之意圖為必要（最高法院著
    有79年臺上字第5253號判例參照）。又刑法第328條第1項所
    稱之「強暴」，指對人之身體，且足以抑制他人抵抗程度之
    有形力之行使；亦即直接或間接對於人之身體施以暴力，壓
    制被害人之抗拒。次按強盜罪所施用之強暴、脅迫手段，只
    須足以壓抑被害人之抗拒，使其喪失意思自由為已足，縱令
    被害人實際無抗拒行為，仍於強盜罪之成立，不生影響（最
    高法院著有30年臺上字第3023號判例可資參照）。被告為強
    盜犯行所持之汽車方向盤柺杖鎖1支，拉開長度約60公分，
    收起來則約45公分，鐵製的材質外表有塑膠包覆著一節，業
    據證人丙○○於本院審理時結證明確，是上揭汽車方向盤柺
    杖鎖1支，客觀上顯足對人之生命、身體構成威脅，自屬具
    有危險性之兇器。又被告以上揭方式犯強盜案，主觀上其行
    為有制止被害人丙○○抗拒之意，至為灼然，客觀上此強暴
    之手段，即足以壓抑被害人丙○○不能抗拒，而失其意思自
    由，足見被害人丙○○當時已達不能抗拒之程度，至為明顯
    ，辯護人主張被害人丙○○尚未達不能抗拒之程度，尚非可
    採。
  (二)核被告事實欄一所為，係犯刑法第320條第1項之竊盜罪；事
    實欄二所為，係犯強盜罪而有刑法第321條第1項第3款之情
    形，應論以同法第330條第1項之攜帶兇器加重強盜未遂罪。
    被告與「阿忠」就攜帶兇器加重強盜未遂罪部分，彼此間有
    犯意聯絡及行為分擔，均為共同正犯。被告行為後，刑法於
    94年1月7日修正，同年2月2日公布，自95年7月1日施行，刪
    除刑法第56條連續犯、修正第33條第5款關於法定刑有罰金
    刑之罪、第51條第5款關於有期徒刑定其應執行之刑之規定
    。本件被告之行為，因行為後新法業已刪除連續犯之規定，
    此刪除雖非犯罪構成要件之變更，但顯已影響行為人刑罰之
    法律效果，自屬法律有變更，依新法第2條第1項前段規定，
    比較新、舊法結果，仍應適用較有利於被告之行為時法律即
    舊法論以連續犯。是被告前後2次竊盜之犯行，時間緊接，
    犯罪構成要件相同，顯係基於概括犯意反覆為之，為連續犯
    ，應從一重論以竊盜罪一罪，並加重其刑。又比較刑法第33
    條第5款修正前後之規定，以修正前刑法較有利於被告，依
    刑法第2條第1項前段之規定，應適用修正前刑法規定。被告
    所犯上開2罪，犯意各別，罪名有異，應予分論併罰。被告
    雖已著手於加重強盜行為之實施，惟既尚未生犯罪之結果，
    而屬未遂犯，爰依刑法第25條第2項規定，減輕其刑。爰審
    酌被告之品行、智識程度，行為之手段、次數、所竊取財物
    之價值，被害人等所生之損害，及犯罪後坦承部分犯行之犯
    後態度等一切情狀，各量處如主文所示之刑。又比較修正刑
    法第51條第5款前後之規定，修正後刑法並非較有利於被告
    ，依刑法第2條第1項前段之規定，仍應依修正前刑法定其應
    執行之刑。扣案之安全帽1頂及口罩1個，係被告所有供犯罪
    所用之物，業據被告於本院審理時供承在卷，爰依刑法第38
    條第1項第2款宣告沒收。至扣案之手套1雙、手機1支、美工
    刀2支，雖係被告所有，惟非供本件犯罪所用之物，業據被
    告於本院審理時供述在卷，是既無證據證明係被告供犯罪所
    用之物，爰不併予諭知沒收。
據上論斷，應依刑事訴訟法第299條第1項前段，刑法第2條第1項
前段、第28條、第56條（修正前）、第320條第1項、第330條第2
項、第1項、第25條第2項、第51條第5款（修正前）、第38條第1
項第2款，刑法施行法第1條之1第1項、第2項前段，判決如主文
。
本案經檢察官王啟旭到庭執行職務。
中    華    民    國    95    年    10    月    31    日
                    刑事第二庭  審判長法  官  沈福財
                                      法  官  林青怡
                                      法  官  卓春慧
上列正本證明與原本無異。
如不服本判決，應於判決送達後10日內向本院提出上訴狀（應附
繕本）。告訴人或被害人如對於本判決不服者，應具備理由請求
檢察官上訴，其上訴期間之計算係以檢察官收受判決正本之日期
為準。
中    華    民    國    95    年    10    月    31    日
                                      書記官  江芳耀
附錄本案論罪科刑法條全文：
刑法第320條第1項：
意圖為自己或第三人不法之所有，而竊取他人之動產者，為竊盜
罪，處5年以下有期徒刑、拘役或5百元以下罰金。
刑法第330條：
犯強盜罪而有第321條第1項各款情形之一者，處7年以上有期徒
刑。
前項之未遂犯罰之。


司法院資訊處製作；財團法人民間司法改革基金會備份。
